ACORDAO-COMPLETO-2564688

ACÓRDÃO 8503/2022 ATA 42/2022 - SEGUNDA CÂMARA

VISTOS, relatados e discutidos estes autos em que se analisa ato de alteração da aposentadoria deferida pelo Tribunal Regional Federal da 4ª Região em benefício da Sra. Iara Maria Roxo Pureza.   
ACORDAM os Ministros do Tribunal de Contas da União, reunidos em Sessão da 2ª Câmara, ante as razões expostas pelo Relator, e com fulcro nos incisos III e IX do art. 71 da Constituição Federal e nos arts. 1º, inciso V, e 39, inciso II, da Lei 8.443/1992, c/c o art. 259, inciso II, do Regimento Interno/TCU, em:
9.1. considerar ilegal a alteração da aposentadoria em favor da Sra. Iara Maria Roxo Pureza, e negar registro ao correspondente ato; 
9.2. dispensar o ressarcimento das quantias indevidamente recebidas de boa-fé pela interessada, consoante o disposto no Enunciado 106 da Súmula da Jurisprudência do TCU; 
9.3. determinar ao Tribunal Regional Federal da 4ª Região que, no prazo de 15 (quinze) dias a contar da ciência desta deliberação:
9.3.1. abstenha-se de realizar pagamentos decorrentes da acumulação indevida de "quintos/décimos" com "opção", ora impugnada, sujeitando-se a autoridade administrativa omissa à responsabilidade solidária, nos termos do art. 262, caput, do Regimento Interno/TCU;
9.3.2. dê ciência do inteiro teor desta Deliberação à interessada, alertando-a de que o efeito suspensivo proveniente da interposição de possíveis recursos perante o TCU não a exime da devolução dos valores percebidos indevidamente após a notificação, caso os recursos não sejam providos, encaminhando a este Tribunal, no prazo de 30 (trinta) dias, comprovante da referida ciência; e
9.3.3. emita novo ato de concessão de aposentadoria em favor da interessada, livre da irregularidade ora apontada, disponibilizando-o a este Tribunal, por meio do Sistema e-Pessoal, nos termos e prazos fixados na IN/TCU 78/2018.

Ato de concessão de aposentadoria deferida pelo Tribunal Regional Federal da 4ª Região.

Segunda Câmara

Tribunal Regional Federal da 4ª Região.

3. Interessada: Iara Maria Roxo Pureza (XXX.179.570-XX).

13.1. Ministros presentes: Bruno Dantas (Presidente), Aroldo Cedraz e Antonio Anastasia.
13.2. Ministro-Substituto convocado: Marcos Bemquerer Costa (Relator).

MARCOS BEMQUERER

Adoto como parte do Relatório, com os pertinentes ajustes de forma, a instrução da Secretaria de Fiscalização de Integridade de Atos e Pagamentos de Pessoal e de Benefícios Sociais - Sefip, por meio da qual a concessão de aposentadoria objeto destes autos foi analisada e cujo encaminhamento contou com a anuência do escalão dirigente daquela unidade especializada (peças 5 e 6) : 
"EXAME TÉCNICO
 (...) 
9.	Ato: 15624/2020 - Alteração - Interessada: Iara Maria Roxo Pureza (XXX.179.570-XX) 
9.1.	Parecer do Controle Interno: considerar o ato legal.
9.2.	Constatações e análises: 
9.2.1.	Houve o registro de pelo menos uma rubrica com 'Denominação para análise pelo TCU = 121128 - PROVENTO OPÇÃO CJ-02 - Vantagem de caráter pessoal - Incorporação de opção de função - R$ 5.919,38'.
a.	Justificativa do Gestor de Pessoal: não há. Verificação efetuada no TCU.
b.	Análise do Controle Interno:  não há. Verificação efetuada no TCU.
c.	Análise da Equipe Técnica: ilegal.
	É ilegal a concessão cumulativa das vantagens de quintos e opção, situação vedada pelo art. 193, § 2º, da Lei 8.112/1990 e [pelo] art. 7º, parágrafo único, da Lei 9.624/1998.
	No Acórdão 2988/2018-TCU-Plenário (Ministra-Relatora Ana Arraes) este Tribunal deixou assente de que os servidores que tenham satisfeito os pressupostos temporais no art. 193 da Lei 8.112/1990 e os requisitos para aposentadoria até 18/1/1995 podem acrescer aos proventos de inatividade, deferidos com base na remuneração do cargo efetivo, o valor da função de confiança ou a vantagem dos quintos/décimos/VPNI, de forma não cumulativa, em razão da vedação contida no § 2º do próprio art. 193 da Lei 8.112/1990
	Ao consultar a base Sisac, detectou-se que há ato inicial e de alteração (NCs 20782705-04-1994-000036-9, 20782705-04-1997-000022-0, 20782705-04-2004-000001-9 e 20782705-04-2007-000036-0) apreciados pela legalidade, já contendo a vantagem de opção e quintos. Assim, por haver julgamento há mais de cinco anos, não há possibilidade de revisão de ofício desses atos.
Todavia, na linha do que foi decidido no âmbito do Acórdão 5969/2021-TCU-Primeira Câmara (Ministro-Relator Vital do Rêgo) , a presença de ilegalidade em ato já registrado e sem possibilidade de revisão de ofício em razão da decadência (art. 260, § 2º, do Regimento Interno do TCU) é obstáculo a registro de alteração para incremento do valor do benefício. Ao apreciar alteração de ato sujeito a registro, o TCU deve examinar a legalidade de todos os aspectos do ato, inclusive irregularidades eventualmente já existentes e não identificadas no momento da apreciação inicial, ainda que decorrido o prazo decadencial.
	Portanto, é ilegal a majoração dos proventos objeto dessa alteração (Adicional de titulação/qualificação) , devendo a Unidade Jurisdicionada manter o pagamento na forma da concessão inicial.
9.2.2.	 Aposentadoria proporcional. A rubrica 125132 - PROVENTO PROVISÓRIO AQ - ESPECIALIZAÇÃO (Vantagem de caráter pessoal - Adicional/retribuição decorrente de titulação/qualificação) não foi proporcionalizada corretamente. Possível devolução do ato. Valor pago R$ 434,83/Valor de referência para o cálculo da rubrica R$ 434,83* percentual da respectiva rubrica 7,50% >= 1 (13,33) .
a.	Justificativa do Gestor de Pessoal: não há. Verificação efetuada no TCU.
b.	Análise do Controle Interno:  não há. Verificação efetuada no TCU.
c.	Análise da Equipe Técnica: legal.
	A rubrica foi proporcionalizada corretamente (o valor pago corresponde a 7,5% do valor dos proventos proporcionais) .
9.2.3.	No tempo calculado para fins de anuênio foram computados períodos não contínuos. Serviço público civil (Adm. Direta e Indireta) em cargo diferente ao da aposentadoria de 10/04/1969 a 30/06/1970, Tempo no cargo em que se deu a aposentadoria de 21/11/1972 a 05/07/1990 e Tempo no cargo em que se deu a aposentadoria de 06/07/1990 a 08/09/1994.
a.	Justificativa do Gestor de Pessoal: não há. Verificação efetuada no TCU.
b.	Análise do Controle Interno:  não há. Verificação efetuada no TCU.
c.	Análise da Equipe Técnica: legal.
	Observa-se no ato em tela que a interessada possui incorporação da vantagem denominada anuênios (23%) em seus proventos.
	Anuênios é uma gratificação paga devido ao servidor na razão de 1% (um por cento) a cada ano completo de efetivo exercício até 08/03/1999, consoante o art. 15 da MP 2.225/2001. A inativa foi servidora pública na Universidade Federal do Rio Grande do Sul entre 10/4/1969 e 30/6/1970. Posteriormente, foi servidora pública na Justiça Federal da 4ª Região entre 21/11/1972 e 5/7/1990. Ingressou no cargo em que ocorreu a aposentadoria, no TRF da 4ª Região, sob o regime estatutário, em 6/7/1990. Importante ressaltar que a inativa ingressou no cargo público em que se deu a aposentadoria sob o regime da Lei 1.711/1952. A UJ incluiu os períodos descritos para a concessão de anuênios.
	Entende-se ser legal a incorporação da vantagem. Pois é legal, para fins de GATS/anuênio, o cômputo do tempo de serviço, civil ou militar, seja sob regime jurídico celetista ou estatutário, prestado anteriormente à Lei 8.112/1990, de forma ininterrupta ou não, na administração direta ou autárquica de qualquer ente da Federação, desde que sob a vigência do Decreto 31.922/1952, por servidor que era regido pela Lei 1.711/1952 no momento da edição da Lei 8.112/1990 e que após sua edição manteve, sem interrupção, esse vínculo estatutário com a Administração Pública Federal, não sendo necessário que a averbação tenha ocorrido sob a Lei 1.711/1952.
	A jurisprudência do TCU se firmou neste sentido, conforme os julgados abaixo colacionados:
Acórdão 4322/2015-TCU-Primeira Câmara (Relator: Ministro Bruno Dantas) 
'São requisitos para a percepção de adicional de tempo de serviço: (i) o cumprimento do tempo de serviço público pleiteado durante a vigência da legislação que gerou essa vantagem; e (ii) o não rompimento do vínculo jurídico do servidor com a Administração.'
Acórdão 4757/2021-TCU-Primeira Câmara (Relator: Ministro Vital do Rêgo) 
'Adicional por tempo de serviço. Estado-membro. Município. Anuênio. Requisito. Serviço público. Vínculo. Interrupção. O tempo de serviço municipal ou estadual prestado sob regime estatutário na vigência do Decreto 31.922/1952, ainda que tenha havido rompimento do vínculo jurídico do servidor com a Administração Pública, pode ser computado para fins de gratificação de tempo de serviço, desde que o servidor tenha ingressado no serviço público federal ainda na vigência da Lei 1.711/1952, sendo a este regime vinculado.'
Acórdão 3201/2022-TCU-Segunda Câmara (Relator Ministro-Substituto Marcos Bemquerer) 
'O tempo de serviço público efetivo prestado à União, aos estados ou aos municípios, em cargo ou função civil ou militar, na vigência do Decreto 31.922/1952, ainda que tenha havido rompimento do vínculo jurídico do servidor com a Administração Pública, pode ser computado para fins de concessão de adicional de tempo de serviço, se o servidor ingressou no serviço público federal ainda na vigência da Lei 1.711/1952, sendo a este regime vinculado.'
	Deste modo, considerando que a inativa ingressou no serviço público, como estatutária, ainda na vigência da Lei 1.711/1952 e manteve o vínculo com a Administração Pública até o momento da inatividade (após a edição da Lei 8.112/1990) , cabe proposta de legalidade do ato em tela neste aspecto.
9.2.4.	 Aposentadoria proporcional. A rubrica 122057 - Provento Gratificação de Atividade Judiciária - GAJ (Vantagem de caráter geral - Gratificação/Adicional de caráter geral, definida em lei e de valor fixo, incorporável na inatividade) não foi proporcionalizada corretamente. Possível devolução do ato. Valor pago R$ 4.359,98 / Valor de referência para o cálculo da rubrica R$ 5.797,84 * percentual da respectiva rubrica 75,20% >= 1 (1,00) .
a.	Justificativa do Gestor de Pessoal: não há. Verificação efetuada no TCU.
b.	Análise do Controle Interno:  não há. Verificação efetuada no TCU.
c.	Análise da Equipe Técnica: legal.
	A rubrica foi proporcionalizada corretamente (o valor pago corresponde a 25/30 do valor dos proventos integrais) .
9.3.	O quadro resumo de ocorrências e, quando for o caso, o detalhamento da norma legal e da jurisprudência para as inconsistências acima elencadas encontra-se no anexo II dessa instrução. 
 (...) 
CONCLUSÃO
10.	A abrangência e a profundidade das verificações levadas a efeito fundamentam convicção de que o ato 15624/2020 pode ser apreciado pela ilegalidade, em razão das irregularidades apontadas no item Exame das Constatações desta instrução, que representam afronta à legislação e à jurisprudência de referência
PROPOSTA DE ENCAMINHAMENTO
11.	Ante o exposto, com fundamento no art. 71, inciso III, da Constituição Federal, nos arts. 1º, inciso V, e 39, incisos I e II, da Lei 8.443/1992, bem como no art. 260 do Regimento Interno do Tribunal de Contas da União, propõe-se: 
11.1.	considerar ilegal e recusar registro do ato de Aposentadoria 15624/2020 - Alteração de Iara Maria Roxo Pureza, do quadro de pessoal do Tribunal Regional Federal da 4ª Região (...) ;
11.2.	com fulcro no art. 262, caput, do Regimento Interno deste Tribunal, determinar ao Tribunal Regional Federal da 4ª Região que: 
11.2.1.	dispense a devolução dos valores indevidamente recebidos de boa-fé até a data da ciência, pelo Tribunal Regional Federal da 4ª Região, do acórdão que vier a ser proferido, com base no Enunciado 106 da Súmula da Jurisprudência do TCU;
11.2.2.	no prazo de trinta dias, contados da ciência da decisão, envie a este Tribunal documentos comprobatórios de que a interessada cujo ato foi impugnado está ciente do julgamento deste Tribunal;
11.2.3.	dê ciência, no prazo de quinze dias, contados da notificação, do inteiro teor desta deliberação à interessada, alertando-a de que o efeito suspensivo proveniente da interposição de eventuais recursos junto ao TCU não a exime da devolução dos valores percebidos indevidamente, caso o recurso não seja provido.
11.2.4.	promova ajuste dos proventos, em face da impugnação da vantagem objeto dessa alteração, no prazo de 15 (quinze) dias, contados a partir da ciência desta deliberação, sujeitando-se a autoridade administrativa omissa à responsabilidade solidária."
2.	O Parquet especializado, em parecer da lavra do Procurador Rodrigo Medeiros de Lima (peça 7) , anuiu à análise e à proposta de encaminhamento acima transcritas. 
É o Relatório.

não há.

Procurador Rodrigo Medeiros de Lima.

PESSOAL. APOSENTADORIA. QUINTOS E OPÇÃO. CUMULAÇÃO INDEVIDA. ILEGALIDADE DA CONCESSÃO E NEGATIVA DE REGISTRO DO ATO. DETERMINAÇÕES. Os servidores que até 18/1/1995, tenham satisfeito os requisitos temporais previstos no art. 193 da Lei 8.112/1990 e os da aposentadoria podem carrear para os proventos, de forma não cumulativa, o valor da função de confiança ou dos quintos/décimos incorporados, sendo a acumulação das duas vantagens vedada pelo art. 193, § 2º, da Lei 8.112/1990 e pelo art. 7º, parágrafo único, da Lei 9.624/1998.

APOSENTADORIA (APOS)

Secretaria de Fiscalização de Integridade de Atos e Pagamentos de Pessoal e de Benefícios Sociais - Sefip.

Em apreciação o ato de alteração da aposentadoria deferida pelo Tribunal Regional Federal da 4ª Região em benefício da Sra. Iara Maria Roxo Pureza.
2.	Preliminarmente, esclareço que o ato em questão deu entrada nesta Corte de Contas em 2020 (peça 3, p. 1) , não se aplicando a sistemática de "registro tácito" pelo decurso de mais de cinco anos definida mediante o Acórdão 122/2021-TCU-Plenário (relator Ministro Walton Alencar Rodrigues) , em observância ao que restou decidido pelo Supremo Tribunal Federal no Recurso Extraordinário 636.553. 
3. 	A concessão inicial de aposentadoria, vigente a partir de 09/09/1994, ocorreu na modalidade voluntária, por tempo de serviço, com proventos proporcionais à última remuneração recebida em atividade, nos termos da redação original do art. 40, inciso III, alínea c, da Constituição Federal e foi considerada legal, determinando-se o registro do ato 20782705-04-1994-0000366.
4.	O objeto da alteração em exame foi descrito como "proporcionalidade dos proventos. Forma de cálculo dos proventos".
5.	Submetido este ato de alteração a críticas automatizadas, a Secretaria de Fiscalização de Integridade de Atos e Pagamentos de Pessoal e de Benefícios Sociais - Sefip detectou o pagamento das rubricas "Quintos/Décimos" cumulada com "Opção", Adicional de Titulação/Qualificação, Gratificação de Atividade Judiciária - GAJ e Anuênios. 
6.	Com relação à acumulação de "Opção" e "Quintos", a Unidade Especializada assinala que essa a situação é vedada pelo art. 193, § 2º, da Lei 8.112/1990 e pelo art. 7º, parágrafo único, da Lei 9.624/1998. Afirma que os servidores que tenham satisfeito, até 18/1/1995, os requisitos temporais previstos no art. 193 da Lei 8.112/1990 e os requisitos para aposentadoria, podem carrear para os proventos, de forma não cumulativa, o valor da função de confiança ou dos quintos/décimos incorporados. 
7.	A Unidade Especializada aponta que essa acumulação estava presente no ato concessório original da aposentadoria (20782705-04-1994-000036-9) e nas alterações subsequentes (20782705-04-1997-000022-0, 20782705-04-2004-000001-9 e 20782705-04-2007-000036-0) , todas consideradas legais há mais de cinco anos. Outrossim, assinala que, apesar de não ser viável a revisão de ofício dos referidos atos, a presente concessão deve ser considerada ilegal, devendo, contudo, a unidade jurisdicionada manter o pagamento dos proventos nos termos do ato inicial.   
8.	Quanto aos Anuênios, deferidos no percentual de 23%, a Sefip os considera regulares, ao fundamento de que a inativa ingressou no serviço público, como estatutária, ainda na vigência da Lei 1.711/1952, mais precisamente em 10/04/1969, e manteve o vínculo com a Administração Pública até o momento da inatividade (após a edição da Lei 8.112/1990) .
9.	O Adicional de Titulação e Qualificação e a Gratificação de Atividade Judiciária foram considerados regulares pela Sefip, pois ambos teriam observado a proporcionalidade dos proventos. Contudo, a majoração dos proventos deles decorrente não poderia ser referendada por este Tribunal, porque tal alteração foi promovida em ato maculado pela ilegalidade da concessão cumulativa de quintos com opção. 
10. 	O Ministério Público junto ao TCU, representado pelo Procurador Rodrigo Medeiros de Lima, anuiu à análise e ao encaminhamento proposto pela Sefip. 
11. 	É a síntese do necessário. Passo a decidir.
12.	No que diz respeito às rubricas Adicional de Titulação e Qualificação e a Gratificação de Atividade Judiciária, acolho a manifestação da Sefip no sentido de que se encontram corretamente proporcionalizadas. Quanto à vantagem dos anuênios, também sigo o entendimento exarado nos pareceres emitidos nos autos quanto a sua legalidade, considerando que a inativa ingressou no serviço público, como estatutária, ainda na vigência da Lei 1.711/1952 e manteve o vínculo com a Administração Pública até o momento da inatividade (após a edição da Lei 8.112/1990) , de acordo com precedentes desta Casa (v.g. Acórdão 4757/2021-TCU-Primeira Câmara, rel. Ministro Vital do Rêgo; Acórdão 3201/2022-TCU-Segunda Câmara, rel. Ministro Marcos Bemquerer; e Acórdão 4322/2015-TCU-Primeira Câmara, rel. Ministro Bruno Dantas) .
13.	Com relação à cumulação de "quintos" com "opção", o ato em exame contém as seguintes rubricas, ambas decorrentes do exercício da função CJ-02 - Diretor de Secretaria, em períodos contíguos iniciados em 23/05/1989 e finalizados em 22/05/1994 (peça 3, p. 4-5) :
	a) 116038 - VPNI CJ-02 MP 2224-45/2001, no valor de R$ 6.071,16; e 
	b) 121128 - Provento Opção CJ-02, na quantia de R$ 5.919,38.
14.	Assim, foi vulnerado o art. 193, § 2º, da Lei 8.112/1990, vigente à época da concessão inicial, que, no caso de aposentadoria com o valor do cargo em comissão, afasta textualmente a possibilidade de incorporação de "quintos", posteriormente transformados em "décimos":
"Art. 62. Ao servidor investido em função de direção, chefia ou assessoramento é devida uma gratificação pelo seu exercício.
 (...) 
§ 2º A gratificação prevista neste artigo incorpora-se à remuneração do servidor e integra o provento da aposentadoria, na proporção de 1/5 (um quinto) por ano de exercício na função de direção, chefia ou assessoramento, até o limite de 5 (cinco) quintos.
 (...) 
Art. 193. O servidor que tiver exercido função de direção, chefia, assessoramento, assistência ou cargo em comissão, por período de 5 (cinco) anos consecutivos, ou 10 (dez) anos interpolados, poderá aposentar-se com a gratificação da função ou remuneração do cargo em comissão, de maior valor, desde que exercido por um período mínimo de 2 (dois) anos 
 (...) 
§ 2° A aplicação do disposto neste artigo exclui as vantagens previstas no art. 192, bem como a incorporação de que trata o art. 62, ressalvado o direito de opção."                  
15.	A Sefip aponta que essa acumulação consta de outros atos concessórios de aposentadoria referentes à Sra. Iara Maria Roxo Pureza, inicial (20782705-04-1994-000036-9) e de alteração (20782705-04-1997-000022-0, 20782705-04-2004-000001-9 e 20782705-04-2007-000036-0) apreciados pela legalidade há mais de cinco anos, não passíveis de revisão de ofício.
16.	Não obstante, sustenta que a reiteração da acumulação no ato ora examinado o macula de ilegalidade, impedindo até mesmo o acolhimento das alterações regulares de Adicional de Titulação/Qualificação e Gratificação de Atividade Judiciária) , devendo os proventos serem mantidos nos termos da concessão inicial.   
17.	Trago a exame todos os atos referentes à aposentadoria da Sra. Iara Maria Roxo Pureza tidos por regulares, destacando a composição dos proventos, no que interessa ao tema da acumulação e a identificação das respectivas deliberações:
		Ato
	Data Inicial
	Processo
Acórdão
	Vantagens

					Código
	Descrição
	R$

	1
	20782705-04-
1994-000036-9
	09/09/1994
	TC Processo 019.778/1994-5
Ac. 1003/2004-1ª C
	4-2-8310-4
4-2-8365-1
	Opção DAS-5
5/5 DAS-4
	93,13
1.291,47

	2
	20782705-04-
1996-000043-9
	01/03/1995
	TC Processo 852.145/1997-7
Ac. 2648/2004-2ª C
	4-2-8691-0
4-2-8702-0
	10/10 DAS-4 
PV 25% DAS-4
	2.923,25
950,00

	3
	20782705-04-
1997-000022-0
	01/03/1995
	TC Processo 853.148/1997-0
Ac. 906/2005-2ª C
	4-2-8691-0
4-2-8689
	5/5 DAS-4
55% DAS-4
	2.923,53
783,03

	4
	20782705-04-
2003-000008-6
	09/05/2003
	TC Processo 018.066/2008-8
Ac. 3.256/2010-2ª C
	4-2-0298-8
	VPNI 10/10 CJ-2
	6.071,16

	5
	20782705-04-
2004-000001-9
	09/05/2003
	TC Processo 022.958/2007-3
Ac. 670/2008-2ª C*
	4-2-8713-4 4-2-0298-8
	Opção 70% CJ-2
VPNI 10/10 CJ-2
	2.389,39
6.071,16

	6
	20782705-04-
2007-000036-0
	11/11/1997
		4-2-8713-4
4-2-8715-0
	Opção 70% FC-8
VPNI 5/5 FC-8
	1.277,36
4.215,94

*a informação sobre a apreciação do TC Processo 022.958/2007-3 foi extraída da Ata 8, de 25/03/2008, Sessão Extraordinária da 2ª Câmara, por se tratar de processo descartado
18.	Como se observa no quadro acima, os atos identificados nas linhas 1, 2, 3, 5 e 6 continham, de fato, a acumulação sob censura, e foram julgados legais em 2004, 2005 e 2008. Contudo, o ato 20782705-04-2003-000008-6, objeto do TC Processo 018.066/2008-8, que tem a data de vigência mais recente e também foi julgado pela deliberação mais novel deste Tribunal (Acórdão 3256/2010-TCU-Segunda Câmara) , não apresenta tal acumulação. Consultando-se o ato no sistema Sisac, vê-se que ele é composto pelas seguintes rubricas:
	a)  Valor do Vencimento Base = R$ 6.071,16
	b) 4-2-8608-1 ATS  23% = R$ 744,09
	c) 4-2-0298-8 VPNI - 10/10 CJ 02 = R$ 6.071,16
	d) 4-2-0376-3 VPI - Lei 10698/03 = R$ 59,87
	e) Total Dos Proventos + Vantagens:= 12.946,28
19.	Da leitura do voto do então Relator, Ministro Raimundo Carreiro, fica claro que diversos atos concessórios encartados naquele TC Processo 018.066/2008-8 foram tidos por ilegais, devido à presença da acumulação indevida. Entretanto, examinando especificamente o ato de interesse da Sra. Iara Maria Roxo Pureza, o Relator deixou claro que tal ilegalidade não se fazia presente no ato da mencionada ex-servidora. Para melhor compreensão, transcrevo o voto condutor daquela deliberação:   
"A jurisprudência deste Tribunal é uniforme no sentido da impossibilidade de percepção cumulada da vantagem de quintos juntamente com o valor integral da função dessas vantagens, porquanto expressamente vedada tal situação na legislação pertinente, a saber, Leis nº 6.732, de 4 de dezembro de 1979 (art. 5º) , 8.911, de 11 de julho de 1994 (art. 4º) e 8.112, de 11 de dezembro de 1990 (art. 193, § 2º) . Nessa linha são, por exemplo, a Decisão 81/2002 - 1ª Câmara, o Acórdão 1283/2003-TCU-Primeira Câmara, Acórdão 253/2004-TCU-Primeira Câmara e Acórdão 4742/2008-TCU-Segunda Câmara.
 (...) 
2.1.	 No caso, todos os servidores interessados foram enquadrados no regime de vencimentos da Lei nº 9.421/96, regime que já foi alterado por normativos posteriores, de forma que hoje vige a Lei nº 11.416/2006. Assim, não há mesmo falar em possibilidade de acumulação, conforme entendimento pacificado deste Tribunal e por expressa vedação legal.
 (...) 
4. 	Muito embora o arcabouço legal e jurisprudencial esteja acertado, entendo, com as vênias da Unidade Técnica e do parquet especializado, que as informações constantes dos atos permitem encaminhamento diverso do proposto para alguns dos interessados, ante as razões que exponho a seguir.
 (...) 
6. 	Iara Maria Roxo Pureza (fls. 30/34) :
	A unidade técnica propõe a ilegalidade do ato ante a acumulação da parcela de 'quintos' com a integralidade do valor da função comissionada. Ocorre que, no ato, consta apenas a parcela de 'quintos', não havendo falar na acumulação.
	Observo, todavia, que o valor do vencimento base integral consignado no ato é o mesmo do valor dos 'quintos' incorporados, o que pode ter levado a Sefip a suscitar a possível acumulação.
Nada obstante, consulta ao Sisac elucida que há novo ato encaminhado pelo órgão de origem (fls. 130/131) , o qual contém o vencimento base correto, além de seu valor proporcional à aposentadoria concedida. Isso evidencia que houve mero erro formal por parte do órgão de origem no registro do valor do vencimento base integral.
	Não há, portanto, a suscitada acumulação indevida nem o pagamento de qualquer vantagem de maneira irregular, o que, nos termos do art. 6º, § 1º da Resolução TCU nº 206/2007, permite seja o ato considerado legal para fins de registro."
20.	Dessarte, não apenas a acumulação de "quintos/décimos" com "opção" torna o ato em exame ilegal e impede o seu registro, como também justifica determinações para que o órgão de origem se abstenha de fazer pagamentos decorrentes do ato ora impugnado e emita novo ato livre da falha verificada. Assim, ao contrário do proposto pela Sefip, não há que se falar em manutenção da concessão inicial, mas em correção do ato em apreço. 
21.	Diante desse contexto, em que pese a ausência de irregularidade nas vantagens Adicional de Titulação e Qualificação, Gratificação de Atividade Judiciária e Adicional por Tempo de Serviço, a concessão em exame deve ser considerada ilegal, pela presença de acumulação indevida de "Quintos" e "Opção", com a negativa de registro do correspondente ato, aplicando-se a orientação fixada no Verbete 106 da Súmula de Jurisprudência/TCU às parcelas indevidamente recebidas pela interessada, sem prejuízo de se determinar ao órgão de origem que emita novo ato livre da irregularidade ora verificada.
22. 	Deve-se igualmente determinar ao Tribunal Regional Federal da 4ª Região que comunique a beneficiária sobre a deliberação do Tribunal, alertando-a de que o efeito suspensivo proveniente da interposição de eventuais recursos não a exime da devolução dos valores percebidos indevidamente após a notificação, caso esses não sejam providos. Após, devem ser remetidos ao Tribunal documentos comprobatórios de que a inativa foi cientificada da deliberação desta Corte.
	Ante o exposto, voto por que seja adotada a deliberação que ora submeto a este Colegiado.
TCU, Sala das Sessões, em 6 de dezembro de 2022.
MARCOS BEMQUERER COSTA
Relator